【裁判字號】    89,台上,7708
【裁判日期】    891220
【裁判案由】    違反槍砲彈藥刀械管制條例
【裁判全文】
最高法院刑事判決                              八十九年度台上字第七七○八號
    上  訴  人  甲○○
右上訴人因違反槍砲彈藥刀械管制條例案件，不服台灣高等法院台中分院中華民國八
十七年九月三十日第二審判決 (八十七年度上訴字第一七八二號，起訴案號：台灣苗
栗地方法院檢察署八十六年度偵字第三二九四號) ，提起上訴，本院判決如左：
    主  文
原判決關於製造槍枝部分撤銷，發回台灣高等法院台中分院。
    理  由
本件原判決認定：上訴人甲○○與張國強前在台北市○○街一八八巷十九號一樓製造
子彈，於民國八十二年七月十二日為警查獲 (製造子彈部分業經判刑確定) ，其二人
為達繼續製造子彈及另製造可發射子彈具有殺傷力槍枝之目的，遂夥同吳縣宗、何榮
維 (二人均經判刑確定) 基於共同之犯意聯絡，於八十二年九月十一日，先由張國強
至台中市○○○街七十八之四號五樓，向有幫助犯意之林木煙 (業經判刑確定) 承租
房屋以為製造之場所，張國強遂於同年九月十四日左右，以其租屋時已攜至台中之部
分製造槍枝工具，將其於租屋時同時攜至台中本不具殺傷力如原判決附表編號二十八
所示之德製八ＭＭ半自動模型手槍一支，換裝為金屬材質車造之槍管，而未經許可製
造可發射子彈具有殺傷力之槍枝一支 (槍枝編號0000000000) ，張國強又
於同年九月十七日至台北向甲○○告稱：台中租屋製造槍彈之場所均已準備妥當，甲
○○、何榮維、吳縣宗三人遂於同年九月十八日上午，將張國強所有如原判決附表編
號一至二十七所示之材料、工具等物，載運至台中市○○○街七十八之四號五樓，張
國強亦自行搭車抵上址會合，四人隨即於當時下午起進行製造子彈之行為，至同日下
午七時許，再製造完成具有殺傷力之子彈八顆 (製造子彈部分業經判決確定) ，嗣為
警查獲，扣得上開槍枝及製造工具 (已執行沒收銷燬完畢) 等情。因而撤銷第一審判
決，就製造槍枝部分，改判論處上訴人共同未經許可製造可發射子彈具有殺傷力之槍
枝罪刑，固非無見。
惟查刑法第二條第二項固規定保安處分應適用裁判時之法律，而槍砲彈藥刀械管制條
例亦於八十六年十一月二十四日修正公布施行，同年月二十六日生效，並於該條例第
十九條第一項增列有保安處分之規定，但依司法院大法官會議於八十七年十二月十八
日所著釋字第四七一號解釋，其中有關按個案情節符合比例原則始得適用修正後之該
條例宣付保安處分之解釋，係指行為在該條例修正生效後者而言，至行為在該條例生
效前而尚待審判之案件，依上開解釋意旨，則無刑法第二條第二項之適用，亦即仍應
依從新從輕之原則，而不溯及既往。從而行為在該條例修正生效前而犯修正後該條例
第十九條第一項所列之罪，於裁判時，依行為人所為行為之嚴重性，表現之危險性及
未來行為之期待性，縱認有予以感化矯正之必要性及相當性，亦僅得審究其是否合於
刑法第九十條第一項之強制工作要件而為適法之諭知外，不得適用行為人行為時所未
規定之修正後該條例有關保安處分規定宣付強制工作。本件上訴人甲○○共同製造槍
枝之時間係八十二年九月間，在上開條例修正前，原判決依修正後之該條例第十九條
第一項規定，諭知上訴人於刑之執行完畢或赦免後，令入勞動場所強制工作三年，自
有適用法則不當之違法。究竟上訴人甲○○有無合於刑法第九十條第一項得諭知強制
工作之情形，原審未予調查說明，難謂適法。上訴意旨雖未指摘及此，但以上違誤，
為本院得依職權調查之事項，應認原判決關於製造槍枝部分有發回更審之原因。
據上論結，應依刑事訴訟法第三百九十七條、第四百零一條，判決如主文。
中      華      民      國    八十九    年     十二     月     二十     日
                              最高法院刑事第八庭
                                  審判長法官  張  信  雄
                                        法官  賴  忠  星
                                        法官  張  清  埤
                                        法官  洪  清  江
                                        法官  吳  昆  仁
      右正本證明與原本無異
                                              書  記  官
中      華      民      國    八十九    年     十二     月    二十七    日


司法院資訊處製作；財團法人民間司法改革基金會備份。
